【裁判字號】    97,家聲,99
【裁判日期】    971001
【裁判案由】    聲請變更姓氏
【裁判全文】
臺灣屏東地方法院民事裁定              97年度家聲字第99號
聲  請  人  甲○○
上列當事人聲請變更姓氏事件，本院裁定如下：
    主  文
聲請駁回。
聲請費用新臺幣壹仟元由聲請人負擔。
    理  由
一、本件聲請意旨略以：聲請人之生父母邱政龍與謝麗珠於94年
    7 月19日協議離婚時，生父邱政龍並未盡為人父之責，而生
    母謝麗珠則不辭辛勞養育聲請人至成年，爰依民法第1059條
    第5 項之規定，聲請變更聲請人之姓氏為母姓等語，並提出
    戶籍謄本、屏東縣內埔鄉調解委員會調解書影本為證。
二、按有下列各款情形之一，且有事實足認子女之姓氏對其有不
    利之影響時，父母之一方或子女得請求法院宣告變更子女之
    姓氏為父姓或母姓：一、父母離婚者。二、父母之一方或雙
    方死亡者。三、父母之一方或雙方生死不明滿3 年者。四、
    父母之一方曾有或現有未盡扶養義務滿2 年者，民法第1059
    條第5 項定有明文。是聲請變更子女之姓氏，除符合上開條
    項各款規定之情事外，尚須有事實足認該子女之姓氏對其有
    不利之影響，始足當之。且不利之影響須為法律上不利益，
    並依法益權衡與比例原則，須斟酌子女之原有姓氏一切情狀
    ，倘不變更其姓氏，確有造成法律上之不利益，且變更原姓
    氏之外，別無其他方法除去其不利益，始得為之，此乃身分
    法上法安定性原則考量。至於單純情感因素或法律另有救濟
    途徑時，均不得聲請變更姓氏，以維身分之安定性。
三、經查，聲請人主張其生父母邱政龍與謝麗珠業於94年7 月19
    日協議離婚，並約定聲請人權利及義務之行使與負擔由謝麗
    珠單獨任之，業據聲請人提出屏東縣內埔鄉調解委員會調解
    書影本、戶籍謄本各1 份為證，是聲請人之主張堪信為真。
    惟聲請人僅於本院調查中泛稱：「我父母已經在94年7 月19
    日離婚，我已經很久沒有與我父親連絡，我父親很久沒有盡
    到扶養義務。（問：是否可以釋明原姓氏對你有何不利益之
    具體事證？）這個姓對我來說我覺得很衰，且很多人叫我的
    名字，我也不知道是在叫我，我們學校叫甲○○的很多。」
    等語（參見本院97年9 月5 日、9 月26日訊問筆錄），足認
    聲請人之姓氏，於客觀、主觀上對其尚無不利之影響，乃基
    於個人情感之訴求，與原本姓氏無關，是聲請人之理由顯不
    足採。綜上所陳，聲請人既未提出其他有利及不利影響之積
    極事證，則其請求變更為母姓之主張，核與上開規定所定之
    法定要件尚有未洽，應予駁回。
四、依非訟事件法第21條第1 項前段，裁定如主文。
中    華    民    國    97    年    10    月    1     日
                        家事庭法  官  李芳南
以上為正本，係照原本作成。
如不服本裁定應於送達後10日內向本院提出抗告狀，並繳納抗告
費新臺幣1,000元。
中    華    民    國    97    年    10    月    1     日
                              書記官  周秀香


司法院資訊處製作；財團法人民間司法改革基金會備份。
